臺灣高等法院臺南分院刑事裁定　　　　　96年度交抗字第90號
抗 告 人即
原處分機關　交通部公路總局嘉義區監理所麻豆監理站
受處分人即
異　議　人　甲○○
上列抗告人因受處分人違反道路交通管理處罰條例案件，不服臺
灣臺南地方法院交通法庭中華民國九十六年五月四日裁定（九十
五年度交聲字第一一○六號），提起抗告，本院裁定如下：
    主  文
抗告駁回。
    理  由
一、抗告意旨略以：依據法務部九十五年五月二十五日法律字第
    0950700393號函函示略以「不起訴處分」包括「緩起訴處分
    」。緩起訴處分為一種便宜不起訴處分，檢察官為緩起訴處
    分時依刑事訴訟法第二百五十三條之二第一項規定對被告所
    為之指示及課予負擔，係一種特殊的處遇措施，並非刑罰，
    故而刑事案件經檢察官為緩起訴處分確定後，宜視同不起訴
    處分確定，得依違反行政法上義務規定裁處，此為行政罰法
    第二十六條第一項所明文。又按行政罰法第二十六條第一項
    ，一行為同時觸犯刑事法律及違反行政法上義務規定者，依
    刑事法律處罰之，此所謂「依刑事法律處罰之」應係指罪刑
    法定主義及刑事法律正當程序運作完成始足當之，從而，緩
    起訴處分與上述條文所稱之「刑事處罰」仍屬有別。為此提
    起抗告，請求廢棄原裁定，另為適法之裁定云云。
二、按汽車駕駛人，駕駛汽車經測試檢定，酒精濃度超過規定標
    準者，處新台幣（下同）一萬五千元以上六萬元以下罰鍰，
    並當場移置保管該汽車及吊扣其駕駛執照一年；因而肇事致
    人受傷者，並吊扣其駕駛執照二年；致人重傷或死亡者，吊
    銷其駕駛執照，並不得再考領，道路交通管理處罰條例第三
    十五條第一項第一款定有明文。又依九十四年二月五日公布
    ，九十五年二月五日施行之行政罰法第二十六條規定：「一
    行為同時觸犯刑事法律及違反行政法上義務規定者，依刑事
    法律處罰之。但其行為應處以其他種類行政罰或得沒入之物
    而未經法院宣告沒收者，亦得裁處之。前項行為如經不起訴
    處分或為無罪、免訴、不受理、不付審理之裁判確定者，得
    依違反行政法上之義務規定裁處之。」；同法第一條規定：
    「違反行政法上義務而受罰鍰、沒入或其他種類行政罰之處
    罰時，適用本法。但其他法律有特別規定者，從其規定。」
    ，是上開道路交通管理處罰條例第三十五條第一項第一款規
    定，係對行為人違反行政法上義務規定之行政罰，則汽車駕
    駛人一個酒後駕駛汽車行為，經測試檢定酒精濃度超過規定
    標準，而同時涉有刑法第一百八十五條之三公共危險罪嫌時
    ，道路交通管理處罰機關除有行政罰法第二十六條第一項但
    書得處以其他種類行政罰者之情形，得裁處其他種類行政罰
    外，關於罰鍰部分，即應依上開行政罰法第二十六條及道路
    交通管理處罰條例第十條規定移送地方法院檢察署處理，除
    於移送後再有上開行政罰法第二十六條第二項所定之不起訴
    處分確定等事由，得依違反行政法上義務規定裁處之情形外
    ，不得逕依道路交通管理處罰條例第三十五條第一項第一款
    規定，裁處行為人罰鍰之行政罰。
三、經查：
  (一)本件受處分人甲○○經警製單舉發於民國九十五年七月五日
    二十三時許，駕駛車號UH－九八五號自用一般大貨車，於台
    十九甲線南下四點五公里處，因酒後駕車經警當場測得其呼
    氣中酒精濃度高達每公升一點零九毫克（MG/L）、標準值為
    每公升零點二五毫克（MG/L），違反道路交通管理處罰條例
    第三十五條第一項第一款規定。上揭酒後駕車之事實為受處
    分人所承認，且經臺灣臺南地方法院檢察署檢察官以九十五
    年度營偵字第九九二號緩起訴處分在案，緩起訴期間為一年
    ，於九十五年八月二十五日確定，受處分人並依命令向財團
    法人臺南觀護志工協進會支付六萬元，有其簽收之舉發違反
    道路交通管理事件通知單、九十五年度營偵字第九九二號緩
    起訴處分書、捐款收據及臺灣高等法院被告前案紀錄表各一
    紙在卷可憑。
  (二)按被告緩起訴期間內，有下列情形之一者，檢察官得依職權
    或依告訴人之聲請撤銷原處分，繼續偵查或起訴：一於期間
    內故意更犯有期徒刑以上刑之罪，經檢察官提起公訴者。二
    緩起訴前，因故意犯他罪，而在緩起訴期間內受有期徒刑以
    上刑之宣告者。三違背第二百五十三條之二第一項各款之應
    遵守或履行事項者，刑事訴訟法第二百五十三條之三第一項
    定有明文。是經檢察官為「緩起訴」處分者，於「緩起訴」
    之猶豫期間內，其最後是否會被檢察官提起公訴，應仍懸而
    未定，亦即「緩起訴」處分於猶豫期間內尚未具有實質之確
    定力，檢察官於緩起訴期間內，可對被告為繼續觀察，如被
    告顯無反省警惕之情或根本欠缺反省警惕之能力，檢察官仍
    得依職權或依告訴人之聲請，將被告「緩起訴」處分撤銷。
    再者，行政罰法第二十六條明訂一事不二罰之原則，且依該
    條規定，於應受行政罰之行為如經不起訴處分或為無罪、免
    訴、不受理、不付審理之裁判確定者，始得依違反行政法上
    義務規定裁處之，是該條規定並未包括「緩起訴」處分在內
    ，雖「緩起訴」處分之最終使被告免於刑事訴追之效果與「
    不起訴」處分之效果相同，惟緩起訴處分另需於一定期間內
    遵守或履行刑事訴訟法第二百五十三條之二各款所規定之事
    項（如向被害人道歉、立悔過書、向公庫或指定之公益團體
    、地方自治團體支付一定之金額等）。又依刑事訴訟法第二
    百五十三條之二第二項規定，檢察官為緩起訴處分命被告為
    金錢給付、勞務給付及處遇措施的部分，應得被告之同意（
    因涉及被告之人身自由及財產的拘束，且產生未經裁判即終
    局處理案件之實質效果，自應考慮被告之意願）；命被告為
    金錢給付部分，並得為民事強制執行名義。是以，無論檢察
    官課以被告以上何種負擔，此等負擔雖然不是「刑罰」，但
    性質上應係實質的制裁，也造成被告權利的影響。故檢察官
    所為對於受處分人之緩起訴處分，實已產生實質刑罰之效果
    ，緩起訴處分是否即等同不起訴處分，即非無疑。另本於對
    被告不利益之規定不得任意擴張解釋之原則，行政罰法第二
    十六條第二項所謂「不起訴處分確定」之規定是否包括「緩
    起訴處分」，亦有疑議。且依行政罰法第二十六條第二項之
    立法意旨，亦必須待緩起訴處分實質確定時，被告才最終地
    確定免於受刑事訴追，原處分機關始得為行政裁罰，亦即在
    緩起訴期間內即猶豫期間期滿前，該緩起訴處分仍有被撤銷
    之可能，此時原處分機關若依法為行政裁決，將使受處分人
    有同時遭受行政處罰及刑事訴追之危險，顯與行政罰法第二
    十六條規定之立法意旨相違背。
  (三)受處分人上開酒後駕車經測試檢定酒精濃度超過規定標準之
    行為，係一行為同時觸犯刑事法律及違反行政法上義務規定
    ，受處分人上開酒後駕車之行為，觸犯刑法第一百八十五條
    之三之刑事罪嫌，業經緩起訴處分確定，緩起訴期間為一年
    ，受處分人業依命令向財團法人臺南觀護志工協進會支付六
    萬元，已於前述。則既仍在緩起訴期間內，原處分機關除依
    行政罰法第二十六條第一項但書得處以其他種類行政罰外，
    應不得逕為裁處罰鍰之處罰。原處分機關除對受處分人為吊
    扣駕駛執照十二個月及道安講習之處罰外，尚逕對受處分人
    為罰鍰之處罰，即有未洽，是原裁定撤銷原處分機關關於罰
    鍰之部分，並為該部分不罰之諭知，核無違誤，抗告人所舉
    前開法務部函釋謂：「不起訴處分包括緩起訴處分」云云，
    並未考量上開立法意旨及檢察官所課緩起訴處分以外之負擔
    ，是否具實質刑罰效果等情，自難引為論據，抗告人執以提
    起抗告，指摘原裁定不當，為無理由，應予駁回。
四、據上論結，應依道路交通案件處理辦理辦法第二十六條，刑
    事訴訟法第四百十二條，裁定如主文。
中　　華　　民　　國　　96　　年　　7 　　月　　13　　日
                  刑事第六庭    審判長法　官  蔡崇義
                                      法　官  曾文欣
                                      法　官  杭起鶴
以上正本證明與原本無異。
不得再抗告。
　　　　　　　　　　　　　　　　　　　書記官  魏安里
中　　華　　民　　國　　96　　年　　7 　　月　　13　　日
